---
title: "News Bias"
output:
  html_notebook:
    code_folding: hide
    fig_height: 4
    fig_width: 5
    theme: readable
    toc: yes
    toc_float: yes
  html_document:
    df_print: paged
    toc: yes
editor_options: chunk_outp
---

The objective of this notebook is to analyze the subjective bias of news from the main Brazilian newspapers.... 

```{r}
require(GGally, quietly = TRUE)
require(reshape2, quietly = TRUE)
require(tidyverse, quietly = TRUE, warn.conflicts = FALSE)
library(ggfortify)
library(cluster)
library(broom)
library(tidyverse)
library(plotly)
library(resample)
library(highcharter)
library(lubridate)
library(ggpubr)
library(here)
options(warn=-1) # ignore warns
```

```{r}
options(warn=-1) # ignore warns
carta_capital <- read_csv(here::here("data/carta_capital.csv")) %>% filter(arg >= 0, sen >= 0, val >= 0, pre >= 0, mod >= 0)
estadao <- read_csv(here::here("data/estadao.csv")) %>% filter(arg >= 0, sen >= 0, val >= 0, pre >= 0, mod >= 0)
folha <- read_csv(here::here("data/folha.csv")) %>% filter(arg >= 0, sen >= 0, val >= 0, pre >= 0, mod >= 0)
oantagonista <- read_csv(here::here("data/oantagonista.csv")) %>% filter(arg >= 0, sen >= 0, val >= 0, pre >= 0, mod >= 0)
oglobo <- read_csv(here::here("data/oglobo.csv")) %>% filter(arg >= 0, sen >= 0, val >= 0, pre >= 0, mod >= 0)
veja <- read_csv(here::here("data/veja.csv")) %>% filter(arg >= 0, sen >= 0, val >= 0, pre >= 0, mod >= 0)

news <- rbind(carta_capital, estadao, folha, oantagonista, oglobo, veja)
``` 

# Existe correlação entre as dimenssões de subjetividade?

### Análise das distribuição das dimenssões por par 
Ao analisar o plot par a par de cada dimenssão percebemos que todas as dimenssões possuem uma correlação positiva significante entre si, em especial `val x mod` e `pre x mod` possuem uma correlação mais forte. 

```{r}
options(warn=-1) # ignore warns
news %>% 
    select(arg, sen, val, pre, mod) %>% 
    ggpairs()
```

# Qual a representatividade das dimenssões para o viés das notícias?

### Análise por redução de dimensionalidade
Para avaliar a representatividade de cada dimenssão vamos reduzilas por meio da técnica PCA e comparar a variância acumulada nos PCAs com a variância total existente nos dados originais.
O gráfico abaixo exibe a relação dessas variâncias, com 3 PC's quase 90% da informação original dos dados é representada.

```{r}
pr.out <- prcomp(select(news, arg, sen, val, pre, mod), scale = FALSE)

tidy(pr.out, "pcs") %>% 
    ggplot(aes(x = PC, y = cumulative)) + 
    geom_line(color = "blue") + 
    geom_point(color = "red") + 
    labs(title = "Quantidade de PCA's x Variânia Percentual",
         x = "PCA's", 
         y = "Percentual da variância")
```

### Interpretando os resultados
Os vetores mostram a relação entre PC1, PC2 e as variáveis. O alinhamento entre os vetores `arg` e o eixo PC1 indica que as variáveis geratrizes deste vetore variam bastante para pontos que estão mais a esquerda ou a direita do gráfico. Ou seja, o eixo PC1 `arg`, quanto mais a esquerda o ponto estiver menor são seus valores para `arg`, quanto mais a direita maior serão esses valores.

```{r}
autoplot(pr.out, data = news, size = 1,
         loadings = TRUE, loadings.colour = 'blue',
         loadings.label = TRUE, 
         loadings.label.size = 6)  + 
         labs(title = "Análise das dimenssões por vetores",
               x = "PCA 1", 
               y = "PCA 2")
```

# É possível determinar grupos para classificar as notícias?

### Definindo os cluters
Pode-se definir o número de `clusters` do agrupamento por meio do calculo da distância quadrática entre o centro dos clusters, o centro dos dados e os dados. Aqui o centro dos dados é um ponto imaginário na média de todas as variáveis. O gráfico relaciona as variáveis `betweenss` e `totss`, essa proporção pode ser usada para definir um bom valor para o número de `clusters`. Quando a proporção para de crescer significativamente, aumentar os `clusters` não resulta numa melhor classificação. Neste caso, um bom valor para o número de `clusters` seria 4.

```{r}
set.seed(123)
explorando_clusters = tibble(clusters = 1:15) %>% 
    group_by(clusters) %>% 
    do(
        kmeans(select(news, arg, sen, val, pre, mod), 
               centers = .$clusters, 
               nstart = 20) %>% glance()
    )

explorando_clusters %>% 
    ggplot(aes(x = clusters, y = betweenss / totss)) + 
    geom_line(color = "blue") + 
    geom_point(color = "red")  + 
    labs(title = "Análise de clustering")
```

### Interpretando os clusters
O método de clustering utilizado foi o `k- means`, por meio da análise  dos agrupos podemos classificar os clusters. O `cluter 1` corresponde as notícias com menos viés de subjetividade, pois é o grupo que apresenta menor valor nas dimenssões. O `cluter 3` pode ser considerado o menos enviesado, por apresentar notícias com os maiores valores dimensionais.

```{r}
set.seed(123)

n_clusters = 4

km = select(news, arg, sen, val, pre, mod) %>% 
    kmeans(centers = n_clusters, nstart = 20)

dados.long = km %>% 
    augment(news) %>% 
    gather(key = "dimensão", 
           value = "valor", 
           arg, sen, val, pre, mod) 

autoplot(km, data = news, label = TRUE)  + 
    labs(title = "Agrupamento por viés",
         x = "PCA 1", 
         y = "PCA 2")

dados.long %>% 
    ggplot(aes(x = `dimensão`, y = valor, group = section, colour = .cluster)) + 
    geom_point(alpha = 0.2) + 
    geom_line(alpha = .5) + 
    facet_wrap(~ paste("Cluster ",.cluster)) +
    labs(title = "Clusters")
```

# Qual o caderno mais subjetivo (considerando todas as notícias em um ano de coleta)?

Para estimar o caderno mais subjetivo ao longo do ano criamos o conceito de percentual de subjetividade definido como:
  
  <p>$percent_{bias} = \sum_{i=1}^{N} [1-(\frac{arg_i + sen_i + val_i + pre_i + mod_i}{5.N})].100$

Analisando o plot do `percentual de subjetividade` por mês, percebemos que o caderno de política detém o maior viés durante o período eleitoral e após o término das eleições o cadernos apresenta queda de subjetividade. O caderno de esporte também apresenta queda de viés no periodo pós copa do mundo. Os outros cadernos mantém o mesmo percentual de subjetividade ao longo de 218 sem apresentar variações significativas.

```{r}
bias_section <- news %>%
  mutate(month = month(as_datetime(as.numeric(date)))) %>%
  group_by(month, section) %>%
  summarise(bias = (1 - (mean(arg) + mean(sen) + mean(val) + mean(pre) + mean(mod)) / 5) * 100)

highchart() %>% 
  hc_title(text = "Bias distribution of each section per month") %>%
  hc_xAxis(categories = c("jan", "fev", "mar", "abr", "mai", "jun", "jul", "ago", "set", "out", "nov", "dez")) %>% 
  hc_yAxis(title = list(text = "percentage of bias"),
           labels = list(format = "{value}%"), max = 80) %>% 
  hc_tooltip(pointFormat = "{point.y}%") %>% 
  hc_add_series(name = "diversos" , data = (bias_section %>% filter(section == "diversos"))$bias) %>%  
  hc_add_series(name = "economia" , data = (bias_section %>% filter(section == "economia"))$bias) %>%  
  hc_add_series(name = "educacao" , data = (bias_section %>% filter(section == "educacao"))$bias) %>% 
  hc_add_series(name = "esporte" , data = (bias_section %>% filter(section == "esporte"))$bias) %>% 
  hc_add_series(name = "internacional" , data = (bias_section %>% filter(section == "internacional"))$bias) %>% 
  hc_add_series(name = "opiniao" , data = (bias_section %>% filter(section == "opiniao"))$bias) %>% 
  hc_add_series(name = "politica" , data = (bias_section %>% filter(section == "politica"))$bias) %>% 
  hc_add_series(name = "tecnologia" , data = (bias_section %>% filter(section == "tecnologia"))$bias)

```

# Como é a distribuição das dimenssões de subjetividade ao longo do ano?

As dimenssões de subjetividade pouco variam no tempo, mas podemos notar que as dimenssões de `sentimento` e `argumentação` mantém um nível de viés menor que as demais ao longo de todo o ano, e não apresentarem correlação forte, de qualquer natureza, entre si.

```{r}
bias_month <- news %>%
  mutate(month = month(as_datetime(date))) %>%
  group_by(month) %>%
  summarise(
    arg = mean(arg),
    sen = mean(sen),
    val = mean(val),
    pre = mean(pre),
    mod = mean(mod)
  )

highchart() %>% 
  hc_title(text = "Distribution of bias per month") %>%
  hc_xAxis(categories = c("jan", "fev", "mar", "abr", "mai", "jun", "jul", "ago", "set", "out", "nov", "dez")) %>% 
  hc_yAxis(title = list(text = "bias")) %>% 
  hc_tooltip(pointFormat = "{point.y}%") %>% 
  hc_add_series(name = "arg" , data = (bias_month$arg)) %>% 
  hc_add_series(name = "sen" , data = (bias_month$sen)) %>% 
  hc_add_series(name = "val" , data = (bias_month$val)) %>% 
  hc_add_series(name = "pre" , data = (bias_month$pre)) %>% 
  hc_add_series(name = "mod" , data = (bias_month$mod))
```

# Qual o jornal mais subjetivo (considerando todas as notícias em um ano de coleta)?

Plotando o `percentual de viés` x `mês` para cada jornal percebemos que diferente do esperado a `carta capital` apresentou o menor percentual de viés ao longo de 2018. O jornal mais enviesado foi o `oantagonista` com aproximandamente `10%` de viés a mais que a `carta capital` ao longo do ano. 

```{r}
bias_carta_capita <- carta_capital %>%
  mutate(month = month(as_datetime(as.numeric(date)))) %>%
  group_by(month) %>%
  summarise(bias = (1 - (mean(arg) + mean(sen) + mean(val) + mean(pre) + mean(mod)) / 5) * 100)

bias_estadao <- estadao %>%
  mutate(month = month(as_datetime(as.numeric(date)))) %>%
  group_by(month) %>%
  summarise(bias = (1 - (mean(arg) + mean(sen) + mean(val) + mean(pre) + mean(mod)) / 5) * 100)

bias_folha <- folha %>%
  mutate(month = month(as_datetime(as.numeric(date)))) %>%
  group_by(month) %>%
  summarise(bias = (1 - (mean(arg) + mean(sen) + mean(val) + mean(pre) + mean(mod)) / 5) * 100)

bias_oantagonista <- oantagonista %>%
  mutate(month = month(as_datetime(as.numeric(date)))) %>%
  group_by(month) %>%
  summarise(bias = (1 - (mean(arg) + mean(sen) + mean(val) + mean(pre) + mean(mod)) / 5) * 100)

bias_oglobo <- oglobo %>%
  mutate(month = month(as_datetime(as.numeric(date)))) %>%
  group_by(month) %>%
  summarise(bias = (1 - (mean(arg) + mean(sen) + mean(val) + mean(pre) + mean(mod)) / 5) * 100)

bias_veja <- veja %>%
  mutate(month = month(as_datetime(as.numeric(date)))) %>%
  group_by(month) %>%
  summarise(bias = (1 - (mean(arg) + mean(sen) + mean(val) + mean(pre) + mean(mod)) / 5) * 100)

highchart() %>% 
  hc_title(text = "Bias distribution of each mainstream per month") %>%
  hc_xAxis(categories = c("jan", "fev", "mar", "abr", "mai", "jun", "jul", "ago", "set", "out", "nov", "dez")) %>% 
  hc_yAxis(title = list(text = "percentage of bias"),
           labels = list(format = "{value}%"), max = 85) %>% 
  hc_tooltip(pointFormat = "{point.y}%") %>% 
  hc_add_series(name = "carta_capital" , data = bias_carta_capita$bias) %>%  
  hc_add_series(name = "estadao" , data = bias_estadao$bias) %>%  
  hc_add_series(name = "folha" , data = bias_folha$bias) %>% 
  hc_add_series(name = "oantagonista" , bias_oantagonista$bias) %>% 
  hc_add_series(name = "oglobo" , data = bias_oglobo$bias) %>% 
  hc_add_series(name = "veja" , data = bias_veja$bias) 
```


# Comparação de subjetividade entre notícias e sátiras

```{r}

```

# Existe relação entre tamanho do texto e quantidade de comentários

Analisando o gráfico podemos perceber algum tipo de correlação, ao estimar os coeficientes de correlação percebemos que de fato existe uma correlação negativa não linear significativa entre as variáveis, ou seja, enquanto menor o texto mais comentários ele tende a ter.

```{r}
metaData <- read_csv(here::here("data/meta_data.csv")) %>% 
  filter(text_size <= 1000 & number_comments <= 1000) # remove outliers

metaData %>%
    ggplot(aes(x = text_size, y = number_comments)) +
    geom_point() +
    labs(title = "Text size x Number of comments", x = "text size", y = "number of comments")

metaData %>% 
  summarise(pearson = cor(text_size, number_comments, method = "pearson"), 
            spearman = cor(text_size, number_comments, method = "spearman"), 
            kendall = cor(text_size, number_comments, method = "kendall")
            )
```

# Comparar a subjetividade de notícias e seus comentários


```{r}
biasComments <- read_csv(here::here("data/bias_comments.csv")) %>% 
  filter(arg >= 0, sen >= 0, val >= 0, pre >= 0, mod >= 0)

biasComments <- biasComments %>% 
  mutate(bias_comment = (1 - (arg + sen + val + pre + mod) / 5) * 100) %>% 
  select(url, bias_comment) %>% 
  group_by(url) %>% 
  summarise(bias_comment = mean(bias_comment))

biasNews <- news %>% 
  mutate(bias_news = (1 - (arg + sen + val + pre + mod) / 5) * 100) %>% 
  select(url, bias_news)


all_bias <- merge(biasNews , biasComments, by = "url", all = FALSE) 

all_bias %>%
  ggplot(aes(x = bias_news, y = bias_comment)) +
  geom_point() +
  labs(title = "Bias news x Bias comments", x = "bias news", y = "bias comments")

all_bias  %>% 
  summarise(pearson = cor(bias_news, bias_comment, method = "pearson"), 
            spearman = cor(bias_news, bias_comment, method = "spearman"), 
            kendall = cor(bias_news, bias_comment, method = "kendall")
            )
        

```


# Como é a distribuição das dimenssões

```{r}
bxp_arg <- ggplot(news, aes(x = "", y = arg)) + 
  geom_boxplot(width = .5, outlier.color  = "red", outlier.alpha = .2) +
  labs( x = "valoração")

bxp_sen <- ggplot(news, aes(x = "", y = sen)) + 
  geom_boxplot(width = .5, outlier.color  = "orange", outlier.alpha = .2) +
  labs( x = "sentimento")

bxp_val <- ggplot(news, aes(x = "", y = val)) + 
  geom_boxplot(width = .5, outlier.color  = "yellow", outlier.alpha = .2) +
  labs( x = "argumentação")

bxp_pre <- ggplot(news, aes(x = "", y = pre)) + 
  geom_boxplot(width = .5, outlier.color  = "green", outlier.alpha = .2) +
  labs( x = "pressuposição")

bxp_mod <- ggplot(news, aes(x = "", y = mod)) + 
  geom_boxplot(width = .5, outlier.color  = "blue", outlier.alpha = .2) +
  labs( x = "mod")

ggarrange(bxp_arg, bxp_sen, bxp_val, bxp_pre, bxp_mod, labels = c("Arg", "Sen", "Val", "Pre", "Mod"), nrow = 3, ncol = 2)
```

```{r}
highchart() %>% 
  hc_add_series_boxplot(x = news$arg, outliers = FALSE, name = "arg") %>% 
  hc_add_series_boxplot(x = news$sen, outliers = FALSE, name = "sen") %>% 
  hc_add_series_boxplot(x = news$val, outliers = FALSE, name = "val") %>% 
  hc_add_series_boxplot(x = news$pre, outliers = FALSE, name = "pre") %>% 
  hc_add_series_boxplot(x = news$mod, outliers = FALSE, name = "mod")

```

