---
title: "Validação"
output: 
  html_notebook:
    theme: lumen
    fig_width: 7
    toc: true
    toc_float: true
    code_folding: hide
editor_options: 
  chunk_output_type: inline
---

```{r message=FALSE, warning=FALSE}
options(warn=-1) # ignore warns
require(GGally, quietly = TRUE)
require(reshape2, quietly = TRUE)
require(tidyverse, quietly = TRUE, warn.conflicts = FALSE)
library(ggfortify)
library(cluster)
library(broom)
library(tidyverse)
library(plotly)
library(resample)
library(lubridate)
library(ggpubr)
library(here)
library(highcharter)
library(mongolite)

HOST_IP = "mongodb://192.168.1.7:27017/news_2018"
```

O intuito deste notebook é descrever a metodologia utilizada no processo de validação do estudo de léxicos para analise de subjetividade em notícias de portais brasileiros.

Para isso, foram coletadas notícias e comentários dos cadernos de esporte e política dos portais Carta Capital, El País, Estadão, Folha de São Paulo, O Antagonista, O Globo e Veja durante o período de janeiro à dezembro de 2018. Em 2018, os cadernos de esporte e política cobriram eventos como a copa do mundo de futebol masculino e as eleições presidenciais brasileiras, momentos especialmente interessantes de serem analisados devido a uma maior tendencia das notícias serem apresentadas de forma mais subjetiva, de acordo com o posicionamento esportivo/político do seu editor.

```{r message=FALSE, warning=FALSE}
carta_capital <- mongo("carta_capital", url = HOST_IP)$find() %>%
  select(url, section, arg, sen, val, pre, mod) %>% 
  filter(arg >= 0, sen >= 0, val >= 0, pre >= 0, mod >= 0)

el_pais <- mongo("el_pais", url = HOST_IP)$find() %>% 
  select(url, section, arg, sen, val, pre, mod) %>% 
  filter(arg >= 0, sen >= 0, val >= 0, pre >= 0, mod >= 0)

estadao <- mongo("estadao", url = HOST_IP)$find() %>% 
  select(url, section, arg, sen, val, pre, mod) %>% 
  filter(arg >= 0, sen >= 0, val >= 0, pre >= 0, mod >= 0)

folha <- mongo("folha", url = HOST_IP)$find() %>% 
  select(url, section, arg, sen, val, pre, mod) %>% 
  filter(arg >= 0, sen >= 0, val >= 0, pre >= 0, mod >= 0)

#gazeta_do_povo <- mongo("gazeta_do_povo", url = HOST_IP)$find() %>% 
#  select(url, section, arg, sen, val, pre, mod) %>% 
#  filter(arg >= 0, sen >= 0, val >= 0, pre >= 0, mod >= 0)

oantagonista <- mongo("oantagonista", url = HOST_IP)$find() %>% 
  select(url, section, arg, sen, val, pre, mod) %>% 
  filter(arg >= 0, sen >= 0, val >= 0, pre >= 0, mod >= 0)

oglobo <- mongo("oglobo", url = HOST_IP)$find() %>% 
  select(url, section, arg, sen, val, pre, mod) %>% 
  filter(arg >= 0, sen >= 0, val >= 0, pre >= 0, mod >= 0)

veja <- mongo("veja", url = HOST_IP)$find() %>% 
  select(url, section, arg, sen, val, pre, mod) %>% 
  filter(arg >= 0, sen >= 0, val >= 0, pre >= 0, mod >= 0)
```

## Opinativas x Informativas

Com o objetivo de validar o uso dos léxicos no nosso contexto, rotulamos cada notícia do dataset como opinativa ou informativa e comparamos a subjetividade associada às notícias de cada rótulo. Espera-se que notícias opinativas possuam maior subjetividade que as informativas, uma vez que esse tipo de notícia tem por objetivo expressar explicitamente a opinião e perspectiva do interlocutor sobre o fato noticiado. Consideramos como notícias opinativas aquelas publicadas nas seções de opinião, blogs e colunas de cada portal; as de mais notícias foram consideradas como informativas.

```{r}
set.seed(1212)

repeticoes = 5000 # pelo menos 2000, mas mais não faz mal.

um_bootstrap <- function(x){
  opinativo <- x %>% filter(type_news == "opinativo") %>% pull(bias_news)
  boot_opinativo <- sample(opinativo,           # amostre dos dados
                   size = NROW(opinativo), # tamanho igual ao recebido
                   replace = TRUE) # aqui é o bootstrap
  
  informativo <- x %>% filter(type_news == "informativo") %>% pull(bias_news)
  boot_informativo <- sample(informativo,           # amostre dos dados
                   size = NROW(informativo), # tamanho igual ao recebido
                   replace = TRUE) # aqui é o bootstrap
  
  return(mean(boot_opinativo) - mean(boot_informativo))
}

# definindo portal para população 
pop <- carta_capital %>% 
  mutate(bias_news = (1 - (arg + sen + val + pre + mod) / 5)) %>% 
  mutate(type_news = ifelse(section%in%c("politica", "internacional", "economia", "opiniao"), "opinativo", "informativo")) %>% 
  filter(!is.na(type_news))

theta_c = pop %>% group_by(type_news) %>% 
        summarise(media = mean(bias_news))

theta_c = theta_c %>% filter(type_news == "opinativo") %>% pull(media) - theta_c %>% filter(type_news == "informativo") %>% pull(media)

# A REAMOSTRAGEM
reamostragens = tibble(i = 1:repeticoes) %>% 
  mutate(theta_c_s = map_dbl(i, ~ um_bootstrap(pop)))

ci_carta = reamostragens %>% 
  summarise(conf.low = theta_c + quantile((theta_c_s - theta_c), .05), 
         conf.high = theta_c + quantile((theta_c_s - theta_c), .95), 
         statistic = theta_c)

# definindo portal para população 
pop <- el_pais %>% 
  mutate(bias_news = (1 - (arg + sen + val + pre + mod) / 5)) %>% 
  mutate(type_news = ifelse(section%in%c("politica", "internacional", "economia", "opiniao"), "informativo", "opinativo")) %>% 
  filter(!is.na(type_news))

theta_c = pop %>% group_by(type_news) %>% 
        summarise(media = mean(bias_news))

theta_c = theta_c %>% filter(type_news == "opinativo") %>% pull(media) - theta_c %>% filter(type_news == "informativo") %>% pull(media)

# A REAMOSTRAGEM
reamostragens = tibble(i = 1:repeticoes) %>% 
  mutate(theta_c_s = map_dbl(i, ~ um_bootstrap(pop)))

ci_elpais = reamostragens %>% 
  summarise(conf.low = theta_c + quantile((theta_c_s - theta_c), .05), 
         conf.high = theta_c + quantile((theta_c_s - theta_c), .95), 
         statistic = theta_c)

# definindo portal para população 
pop <- estadao %>% 
  mutate(bias_news = (1 - (arg + sen + val + pre + mod) / 5)) %>% 
  mutate(type_news = ifelse(section%in%c("politica", "internacional", "economia", "opiniao"), "opinativo", "informativo")) %>% 
  filter(!is.na(type_news))

theta_c = pop %>% group_by(type_news) %>% 
        summarise(media = mean(bias_news))

theta_c = theta_c %>% filter(type_news == "opinativo") %>% pull(media) - theta_c %>% filter(type_news == "informativo") %>% pull(media)

# A REAMOSTRAGEM
reamostragens = tibble(i = 1:repeticoes) %>% 
  mutate(theta_c_s = map_dbl(i, ~ um_bootstrap(pop)))

ci_estadao = reamostragens %>% 
  summarise(conf.low = theta_c + quantile((theta_c_s - theta_c), .05), 
         conf.high = theta_c + quantile((theta_c_s - theta_c), .95), 
         statistic = theta_c)

# definindo portal para população 
pop <- folha %>% 
  mutate(bias_news = (1 - (arg + sen + val + pre + mod) / 5)) %>% 
  mutate(type_news = ifelse(section%in%c("politica", "internacional", "economia", "opiniao"), "opinativo", "informativo")) %>% 
  filter(!is.na(type_news))

theta_c = pop %>% group_by(type_news) %>% 
        summarise(media = mean(bias_news))

theta_c = theta_c %>% filter(type_news == "opinativo") %>% pull(media) - theta_c %>% filter(type_news == "informativo") %>% pull(media)

# A REAMOSTRAGEM
reamostragens = tibble(i = 1:repeticoes) %>% 
  mutate(theta_c_s = map_dbl(i, ~ um_bootstrap(pop)))

ci_folha = reamostragens %>% 
  summarise(conf.low = theta_c + quantile((theta_c_s - theta_c), .05), 
         conf.high = theta_c + quantile((theta_c_s - theta_c), .95), 
         statistic = theta_c)

# definindo portal para população 
#pop <- gazeta_do_povo %>% 
#  mutate(bias_news = (1 - (arg + sen + val + pre + mod) / 5)) %>% 
#  mutate(type_news = ifelse(section%in%c("politica", "internacional", "economia", "opiniao"), "opinativo", "informativo")) %>% 
#  filter(!is.na(type_news))

#theta_c = pop %>% group_by(type_news) %>% 
#        summarise(media = mean(bias_news))

#theta_c = theta_c %>% filter(type_news == "opinativo") %>% pull(media) - theta_c %>% filter(type_news == "informativo") %>% pull(media)

# A REAMOSTRAGEM
#reamostragens = tibble(i = 1:repeticoes) %>% 
#  mutate(theta_c_s = map_dbl(i, ~ um_bootstrap(pop)))

#ci_gazeta = reamostragens %>% 
#  summarise(conf.low = theta_c + quantile((theta_c_s - theta_c), .05), 
#         conf.high = theta_c + quantile((theta_c_s - theta_c), .95), 
#         statistic = theta_c)

# definindo portal para população 
pop <- oantagonista %>% 
  mutate(bias_news = (1 - (arg + sen + val + pre + mod) / 5)) %>% 
  mutate(type_news = ifelse(section%in%c("politica", "internacional", "economia", "opiniao"), "opinativo", "informativo")) %>% 
  filter(!is.na(type_news))

theta_c = pop %>% group_by(type_news) %>% 
        summarise(media = mean(bias_news))

theta_c = theta_c %>% filter(type_news == "opinativo") %>% pull(media) - theta_c %>% filter(type_news == "informativo") %>% pull(media)

# A REAMOSTRAGEM
reamostragens = tibble(i = 1:repeticoes) %>% 
  mutate(theta_c_s = map_dbl(i, ~ um_bootstrap(pop)))

ci_oantagonista = reamostragens %>% 
  summarise(conf.low = theta_c + quantile((theta_c_s - theta_c), .05), 
         conf.high = theta_c + quantile((theta_c_s - theta_c), .95), 
         statistic = theta_c)

# definindo portal para população 
pop <- oglobo %>% 
  mutate(bias_news = (1 - (arg + sen + val + pre + mod) / 5)) %>% 
  mutate(type_news = ifelse(section%in%c("politica", "internacional", "economia", "opiniao", "brasil", "mundo"),"informativo", "opinativo")) %>% 
  filter(!is.na(type_news))

theta_c = pop %>% group_by(type_news) %>% 
        summarise(media = mean(bias_news))

theta_c = theta_c %>% filter(type_news == "opinativo") %>% pull(media) - theta_c %>% filter(type_news == "informativo") %>% pull(media)

# A REAMOSTRAGEM
reamostragens = tibble(i = 1:repeticoes) %>% 
  mutate(theta_c_s = map_dbl(i, ~ um_bootstrap(pop)))

ci_oglobo = reamostragens %>% 
  summarise(conf.low = theta_c + quantile((theta_c_s - theta_c), .05), 
         conf.high = theta_c + quantile((theta_c_s - theta_c), .95), 
         statistic = theta_c)

# definindo portal para população 
pop <- veja %>% 
  mutate(bias_news = (1 - (arg + sen + val + pre + mod) / 5)) %>% 
  mutate(type_news = ifelse(section%in%c("politica", "internacional", "economia", "opiniao"), "opinativo", "informativo")) %>% 
  filter(!is.na(type_news))

theta_c = pop %>% group_by(type_news) %>% 
        summarise(media = mean(bias_news))

theta_c = theta_c %>% filter(type_news == "opinativo") %>% pull(media) - theta_c %>% filter(type_news == "informativo") %>% pull(media)

# A REAMOSTRAGEM
reamostragens = tibble(i = 1:repeticoes) %>% 
  mutate(theta_c_s = map_dbl(i, ~ um_bootstrap(pop)))

ci_veja = reamostragens %>% 
  summarise(conf.low = theta_c + quantile((theta_c_s - theta_c), .05), 
         conf.high = theta_c + quantile((theta_c_s - theta_c), .95), 
         statistic = theta_c)

ci_portais = data.frame(rbind(ci_carta, ci_elpais, ci_estadao, ci_folha, ci_oantagonista, ci_oglobo, ci_veja))

ci_portais$portal = c("Carta Capital", "El País", "Estadão", "Folha de SP", "O Antagonista", "O Globo", "Veja")

```

A Figura abaixo exibe os intervalos de confiança da diferença média de subjetividade entre notícias opinativas e informativas, com 95% de confiança. Cada intervalo foi calculado a partir de 5000 re-amostragens de tamanho aleatório, computadas por meio de bootstraping com reposição. Intervalos de confiança contendo o valor 0 indicam que não há uma diferença significativa entre as subjetividades dos portais.

```{r}
vld1 <- ci_portais %>% 
  ggplot(aes(x = portal, ymin = conf.low, ymax = conf.high, color =  portal)) + 
  geom_errorbar(width = .8, size=.8) +
  labs(#title = "Diferença média de subjetividade",
#       subtitle = "Estimativa da diferença média entre notícias opinativas e informativas",
       x = "", 
       y = "") +
  scale_y_continuous(labels = scales::percent) +
  theme(legend.position = "none") +
  theme_bw() +
  theme_bw() +
  theme(legend.position="none", 
        axis.text=element_text(size=20),
        plot.title = element_text(size=22)
        ) +
  coord_flip()

vld1

ggsave("fig0.pdf", width = 8, height = 6)
```

Com exceção do portal O Antagonista, o intervalo estimado para os portais são positivos e não incluem 0. Desse modo, observamos que o método utilizado é capaz de estimar maiores índices de subjetividade em notícias opinativas, apresentando o resultado esperado. No caso do O Antagonista, que é declaradamente alinhado a uma ideologia política (direita), o que pode explicar, em algum senso, o fato de não encontramos diferença significativa entre os textos opinativos e informativos.

## Posicionamento Político

Esta experimento diz respeito à diferença de subjetividade associada aos portais com posicionamento político declarado e não declarado. Em outras palavras, separamos os portais com posicionamento declarado (ou seja, VEJA, Carta Capital e O Antagonista) daqueles cuja o posicionamento político não é declarado. Intuitivamente, pode-se esperar que os portais com posicionamento político declarado apresentem maior subjetividade em suas notícias, quando comparados aos posicionamentos não declarados, devido à idéia de expor suas opiniões sobre os fatos relatados.

```{r}
pos_pol <- bind_rows(
    "definido" = carta_capital,
    "indefinido" = el_pais,
    "indefinido" = estadao, 
    "indefinido" = folha, 
    #"indefinido" = gazeta_do_povo,
    "definido" = oantagonista,
    "indefinido" = oglobo,
    "definido" = veja,
    .id = "posicionamento_politico") %>% 
    mutate(bias_news = (1 - (arg + sen + val + pre + mod) / 5)) %>% 
    select(posicionamento_politico, bias_news)

resamples = 2000

subj_def <- pos_pol %>% 
  filter(posicionamento_politico == "definido") %>% 
  bootstrap(median(bias_news), 
            R = resamples) %>% 
    CI.percentile(probs = c(.025, .975))

subj_indef <- pos_pol %>% 
  filter(posicionamento_politico == "indefinido") %>% 
  bootstrap(median(bias_news), 
            R = resamples) %>% 
    CI.percentile(probs = c(.025, .975))

subj_ci = data.frame(rbind(subj_def, subj_indef))

subj_ci$jornal = c("Declared Position", "Non-Declared Position")
```

A Figura abaixo mostra os intervalos de confiança para a subjetividade média contida nas notícias dos portais com posicionamento político declarado e não declarado. Os resultados indicam que os portais com posicionamento político declarado possuem valores mais altos de subjetividade do que aqueles com posicionamento não declarado.

```{r}
vld2 <- subj_ci %>% 
  ggplot(aes(x = jornal, ymin = X2.5., ymax = X97.5., color = jornal)) + 
  geom_errorbar(width = .5, size = .8) +
  labs(#title = "Percentual de subjetividade por portal",
       #subtitle = "Estimativa de subjetividade considerando todas as notícias de 2018",
       x = "", 
       y = "") +
  scale_y_continuous(labels = scales::percent) +
  theme_bw() +
  theme(legend.position="none", 
        axis.text=element_text(size=20),
        plot.title = element_text(size=22)
        )
vld2
ggsave("fig1.pdf", width = 8, height = 6)
```

```{r}
#ggarrange(a, qp1, 
#          labels = c("A", "B"),
#          ncol = 2)
#ggsave("fig0-1.pdf", width = 12, height = 4)
```

Esses resultados reforçam nossa hipótese de que os portais com posicionamento declarado apresentam níveis de subjetividade mais altos em suas notícias do que portais que não possuem posicionamento declarado e atestam a eficiência de nosso método de capturar a subjetividade presente em notícias.
