---
title: "An Analysis of Subjectivity in Brazilian News - KDMILe 2019"
output: 
  html_notebook:
    theme: lumen
    fig_width: 7
    toc: true
    toc_float: true
    code_folding: hide
editor_options: 
  chunk_output_type: inline
---

Este notebook implementa a análise realizada no artigo An Analysis of Subjectivity in Brazilian News publicado no KDMILe- 2019. Para guiar a pesquisa, são definidas $4$ questões de pesquisa (QP) apresentadas a seguir. Acreditamos que o método usado, juntamente com as respostas obtidas a essas questões, contribuem para um melhor entendimento sobre as características linguísticas das notícias que consumimos diariamente.

A validação do método utilizado para estimava de subjetividade por ser encontrada no artigo. Todos os resultados dos experimentos a seguir são retratadospor intervalos com95%de confiança estimados a partir de2000re-amostragens de tamanho aleatório,computadas por meio debootstrapingcom reposição.

```{r message=FALSE, warning=FALSE}
options(warn=-1) # ignore warns
require(GGally, quietly = TRUE)
require(reshape2, quietly = TRUE)
require(tidyverse, quietly = TRUE, warn.conflicts = FALSE)
library(ggfortify)
library(cluster)
library(broom)
library(tidyverse)
library(plotly)
library(resample)
library(lubridate)
library(ggpubr)
library(here)
library(highcharter)
library(mongolite)

HOST_IP = "mongodb://192.168.1.5:27017/news_2018"
```

## Os dados
Foram coletadas notícias e comentários dos cadernos de esporte e política dos portais Estadão, Folha de São Paulo,O Antagonista,O Globo e Veja durante o período de janeiro à dezembro de 2018. Em 2018, os cadernos de esporte e política cobriram eventos como a copa do mundo de futebolmasculino7e as eleições presidenciais brasileiras8, momentos especialmente interessantes de seremanalisados devido a uma maior tendencia das notícias serem apresentadas de forma mais subjetiva,de acordo com o posicionamento esportivo/político do seu editor.

```{r load data, message=FALSE, warning=FALSE}
carta_capital <- mongo("carta_capital", url = HOST_IP)$find() %>% filter(arg >= 0, sen >= 0, val >= 0, pre >= 0, mod >= 0)
el_pais <- mongo("el_pais", url = HOST_IP)$find() %>% filter(arg >= 0, sen >= 0, val >= 0, pre >= 0, mod >= 0)
estadao <- mongo("estadao", url = HOST_IP)$find() %>% filter(arg >= 0, sen >= 0, val >= 0, pre >= 0, mod >= 0)
folha <- mongo("folha", url = HOST_IP)$find() %>% filter(arg >= 0, sen >= 0, val >= 0, pre >= 0, mod >= 0)
#gazeta_do_povo <- mongo("gazeta_do_povo", url = HOST_IP)$find() %>% filter(arg >= 0, sen >= 0, val >= 0, pre >= 0, mod >= 0)
oantagonista <- mongo("oantagonista", url = HOST_IP)$find() %>% filter(arg >= 0, sen >= 0, val >= 0, pre >= 0, mod >= 0)
oglobo <- mongo("oglobo", url = HOST_IP)$find() %>% filter(arg >= 0, sen >= 0, val >= 0, pre >= 0, mod >= 0)
veja <- mongo("veja", url = HOST_IP)$find() %>% filter(arg >= 0, sen >= 0, val >= 0, pre >= 0, mod >= 0)

carta_capital$date <- as.numeric(as.character(carta_capital$date))
el_pais$date <- as.numeric(as.character(el_pais$date))
estadao$date <- as.numeric(as.character(estadao$date))
folha$date <- as.numeric(as.character(folha$date))
#gazeta_do_povo$date <- as.numeric(as.character(gazeta_do_povo$date))
oantagonista$date <- as.numeric(as.character(oantagonista$date))
oglobo$date <- as.numeric(as.character(oglobo$date))
veja$date <- as.numeric(as.character(veja$date))


news <-bind_rows(
    "carta_capital" = carta_capital,
    "el_pais" = el_pais,
    "estadao" = estadao, 
    "folha" = folha, 
    #"gazeta_do_povo" = gazeta_do_povo,
    "oantagonista" = oantagonista,
    "oglobo" = oglobo,
    "veja" = veja,
    .id = "jornal")

readabilityMetrics <- mongo("readabilityMetrics", url = HOST_IP)$find() %>% filter(words > 0) 
readabilityMetrics <- merge(x = readabilityMetrics, y = news, all = TRUE) %>% filter(!is.na(jornal), !is.na(words))
readabilityMetrics <- readabilityMetrics %>% mutate(bias_news = (1 - (arg + sen + val + pre + mod) / 5) * 100)
readabilityMetrics$number_comments[is.na(readabilityMetrics$number_comments)]<-0
``` 

# QP1: Como se comparam os níveis de subjetividade entre os jornais considerados?

A gráfico abaixo retrata o intervalo de confiança do percentual médio de subjetividade para cada portal.
```{r}
biasNews <- news %>% 
  mutate(bias_news = (1 - (arg + sen + val + pre + mod) / 5)) %>% 
  select(jornal, url, bias_news)

resamples = 2000

subj_carta <- biasNews %>% 
  filter(jornal == "carta_capital") %>% 
  bootstrap(median(bias_news), 
            R = resamples) %>% 
    CI.percentile(probs = c(.025, .975))  

subj_elpais <- biasNews %>% 
  filter(jornal == "el_pais") %>% 
  bootstrap(median(bias_news), 
            R = resamples) %>% 
    CI.percentile(probs = c(.025, .975))

subj_estadao <- biasNews %>% 
  filter(jornal == "estadao") %>% 
  bootstrap(median(bias_news), 
            R = resamples) %>% 
    CI.percentile(probs = c(.025, .975))


subj_folha <- biasNews %>% 
  filter(jornal == "folha") %>% 
  bootstrap(median(bias_news), 
            R = resamples) %>% 
    CI.percentile(probs = c(.025, .975))

#subj_gazeta <- biasNews %>% 
#  filter(jornal == "gazeta_do_povo") %>% 
#  bootstrap(median(bias_news), 
#            R = resamples) %>% 
#    CI.percentile(probs = c(.025, .975))

subj_oantagonista <- biasNews %>% 
  filter(jornal == "oantagonista") %>% 
  bootstrap(median(bias_news), 
            R = resamples) %>% 
    CI.percentile(probs = c(.025, .975))

subj_oglobo <- biasNews %>% 
  group_by(jornal == "oglobo") %>% 
  bootstrap(median(bias_news), 
            R = resamples) %>% 
    CI.percentile(probs = c(.025, .975))

subj_veja <- biasNews %>% 
  group_by(jornal == "veja") %>% 
  bootstrap(median(bias_news), 
            R = resamples) %>% 
    CI.percentile(probs = c(.025, .975))

subj_ci = data.frame(rbind(subj_carta, subj_elpais, subj_estadao, subj_folha, subj_oantagonista, subj_oglobo, subj_veja))

subj_ci$jornal = c("Carta Capital", "El País", "Estadão", "Folha de SP", "O Antagonista", "O Globo", "Veja")
```

```{r}
qp1 <- subj_ci %>% 
  ggplot(aes(x = jornal, ymin = X2.5., ymax = X97.5., color = jornal)) + 
  geom_errorbar(width = .8, size = .8) +
  labs(#title = "Percentual de subjetividade por portal",
       #subtitle = "Estimativa de subjetividade considerando todas as notícias de 2018",
       x = "", 
       y = "") +
  scale_y_continuous(labels = scales::percent) +
  theme_bw() +
  theme(legend.position="none", 
        axis.text=element_text(size=14),
        plot.title = element_text(size=18)
        ) + coord_flip()
qp1
ggsave("fig2.pdf", width = 6, height = 4)
```

`O Antagonista` é o portal com maior índice de subjetividade e, por se tratar de um portal que possui alinhamento político declarado (direita), esse resultado condiz com o esperado. Em seguida, `Veja` e `O Globo` são retratados com valores de subjetividade similares, sem apresentarem diferença significativa. Por último, `Estadão` e `Folha de São Paulo` manifestam, respectivamente, os menores índices de subjetividade.

# QP2: Há correlação entre subjetividade e legibilidade?

A legibilidade de um texto diz respeito à sua qualidade tipográfica, refletindo em sua facilidade deleitura. Este experimento estima a correlação de Spearman entre subjetividade e $4$ métricas estado-da-arte: `Coleman Liau Index`, `Smog Index`, `Lix Index` e `Dale Chall Score`. Os resultados são retratados a seguir.

```{r}
coleman <- readabilityMetrics %>% 
  bootstrap(cor(bias_news, coleman_liau_index, method = "spearman"), 
            R = resamples) %>% 
    CI.percentile(probs = c(.025, .975))

smog <- readabilityMetrics %>% 
  bootstrap(cor(bias_news, smog_index, method = "spearman"), 
            R = resamples) %>% 
    CI.percentile(probs = c(.025, .975))

lix <- readabilityMetrics %>% 
  bootstrap(cor(bias_news, lix_index, method = "spearman"), 
            R = resamples) %>% 
    CI.percentile(probs = c(.025, .975))

dale <- readabilityMetrics %>% 
  bootstrap(cor(bias_news, dale_chall_score, method = "spearman"), 
            R = resamples) %>% 
    CI.percentile(probs = c(.025, .975))

read_ci = data.frame(rbind(coleman, smog, lix, dale))
read_ci$coef = c("Coleman Index", "Smog Index", "Lix Index", "Dale Shall Score")
```

```{r}
qp2 <- read_ci %>% 
  ggplot(aes(x = coef, ymin = X2.5., ymax = X97.5., color = coef)) + 
  geom_errorbar(width = .8, size = .8) +
  labs(#title = "Relação entre subjetividade e legibilidade",
       #subtitle = "Estimativa considerando todas as notícias de 2018",
       x = "", 
       y = "") + 
  theme_bw() +
  theme(legend.text=element_text(size=14),
        axis.text=element_text(size=14),
        plot.title = element_text(size=18),
        legend.title=element_blank(),
        axis.title.x=element_blank(),
        axis.text.x=element_blank(),
        axis.ticks.x=element_blank())
qp2
ggsave("fig3.pdf", width = 6, height = 4)
```

```{r}
ggarrange(qp1, qp2, 
          labels = c("A", "B"),
          ncol = 2)
ggsave("fig2-3.pdf", width = 12, height = 4)
```

Para qualquer métrica de legibilidade, os intervalos estimados são próximos de $0$. Ou seja, a correlação existente entre as variáveis é desprezível. Com isso temos indícios de que a subjetividade de uma notícia independe de sua legibilidade.

# QP3: Há correlação entre subjetividade e tamanho da notícia

Neste experimento é verificando a correlação entre o tamanho da notícia e sua subjetividade. Aqui o interesse é analisar se a estimativa de subjetividade de uma notícia pode ser influenciada por seu tamanho. O gráfico exibe o intervalo de confiança estimado do coeficiente de correlação de `Spearman` entre as variáveis tamanho do texto e popularidade da notícia para cada portal. 

```{r}
carta_len <- readabilityMetrics %>% 
  filter(jornal == "carta_capital") %>% 
  bootstrap(cor(bias_news, words, method = "spearman"), 
            R = resamples) %>% 
    CI.percentile(probs = c(.025, .975))

elpais_len <- readabilityMetrics %>% 
  filter(jornal == "el_pais") %>% 
  bootstrap(cor(bias_news, words, method = "spearman"), 
            R = resamples) %>% 
    CI.percentile(probs = c(.025, .975))

estadao_len <- readabilityMetrics %>% 
  filter(jornal == "estadao") %>% 
  bootstrap(cor(bias_news, words, method = "spearman"), 
            R = resamples) %>% 
    CI.percentile(probs = c(.025, .975))

folha_len <- readabilityMetrics %>% 
  filter(jornal == "folha") %>% 
  bootstrap(cor(bias_news, words, method = "spearman"), 
            R = resamples) %>% 
    CI.percentile(probs = c(.025, .975))

#gazeta_len <- readabilityMetrics %>% 
#  filter(jornal == "gazeta_do_povo") %>% 
#  bootstrap(cor(bias_news, words, method = "spearman"), 
#            R = resamples) %>% 
#    CI.percentile(probs = c(.025, .975))

oantagonista_len <- readabilityMetrics %>% 
  filter(jornal == "oantagonista") %>% 
  bootstrap(cor(bias_news, words, method = "spearman"), 
            R = resamples) %>% 
    CI.percentile(probs = c(.025, .975))

oglobo_len <- readabilityMetrics %>% 
  filter(jornal == "oglobo") %>% 
  bootstrap(cor(bias_news, words, method = "spearman"), 
            R = resamples) %>% 
    CI.percentile(probs = c(.025, .975))

veja_len <- readabilityMetrics %>% 
  filter(jornal == "veja") %>% 
  bootstrap(cor(bias_news, words, method = "spearman"), 
            R = resamples) %>% 
    CI.percentile(probs = c(.025, .975))

subj_len = data.frame(rbind(carta_len, elpais_len, estadao_len, folha_len, oantagonista_len, oglobo_len, veja_len))
subj_len$portal = c("Carta Capital", "El Pais", "Estadão", "Folha de SP", "O Antagonista", "O Globo", "Veja")

```

```{r}
qp3 <- subj_len %>% 
  ggplot(aes(x = portal, ymin = X2.5., ymax = X97.5., color = portal)) + 
  geom_errorbar(width = .8, size = .8) +
  labs(#title = "Relação entre  subjetividade e tamanho da notícia",
       #subtitle = "Estimativa de correlação entre subjetividade e legibilidade considerando um ano de coleta",
       x = "", 
       y = "") +
  theme_bw() +
  theme(legend.position="none", axis.text=element_text(size=14),
         plot.title = element_text(size=18)
        ) + coord_flip()

qp3
ggsave("fig4.pdf", width = 6, height = 4)
```

O portal `O Antagonista` apresenta correlação positiva entre tamanho e subjetividade enquanto os demais portais apresentam correlações negativas. Dentre os resultados, destacam-se os valores de correlação da `Folha de São Paulo`, `Estadão` e `O Globo`, com valores aproximados de $-0.75$, o que pode ser considerado uma correlação negativa forte, isso mostra uma tendência de que notícias menores são mais subjetivas.

# QP4: Há correlação entre subjetividade e popularidade?

Por fim, este experimento analisa a existência de correção entre subjetividade e popularidade. Aqui, estamos interessados em investigar se notícias mais subjetivas são mais populares, o que pode estar relacionado ao apelo à emoção e/ou técnicas de persuasão comumente empregadas para influenciar os leitores. A visualização abaixo exibe o intervalo de confiança estimado do coeficiente de correlação de `Spearman` por portal. Todos os portais apresentam intervalo próximo de $0$. Assim, há indícios de que a popularidade de uma notícia independe de sua subjetividade.
```{r}
estadao_pop <- readabilityMetrics %>% 
  filter(jornal == "estadao" | jornal == "oglobo") %>% 
  bootstrap(cor(bias_news, number_comments, method = "spearman"), 
            R = resamples) %>% 
    CI.percentile(probs = c(.025, .975))

folha_pop <- readabilityMetrics %>% 
  filter(jornal == "folha" | jornal == "oglobo") %>% 
  bootstrap(cor(bias_news, number_comments, method = "spearman"), 
            R = resamples) %>% 
    CI.percentile(probs = c(.025, .975))

oantagonista_pop <- readabilityMetrics %>% 
  filter(jornal == "oantagonista") %>% 
  bootstrap(cor(bias_news, number_comments, method = "spearman"), 
            R = resamples) %>% 
    CI.percentile(probs = c(.025, .975))

oglobo_pop <- readabilityMetrics %>% 
  filter(jornal == "oglobo") %>% 
  bootstrap(cor(bias_news, number_comments, method = "spearman"), 
            R = resamples) %>% 
    CI.percentile(probs = c(.025, .975))

veja_pop <- readabilityMetrics %>% 
  filter(jornal == "veja") %>% 
  bootstrap(cor(bias_news, number_comments, method = "spearman"), 
            R = resamples) %>% 
    CI.percentile(probs = c(.025, .975))

bias_pop = data.frame(rbind(estadao_pop, folha_pop, oantagonista_pop, oglobo_pop, veja_pop))

bias_pop$portal = c("Estadão", "Folha", "OAntagonista", "O Globo", "Veja")
```

```{r}
qp4 <- bias_pop %>% 
  ggplot(aes(x = portal, ymin = X2.5., ymax = X97.5., color=portal)) + 
  geom_errorbar(width = .8, size = .8) +
  labs(#title = "Relação entre subjetividade e popularidade",
       #subtitle = "Correlação entre o tamanho da notícia e sua popularidade",
       x = "",
       y = "") + 
  theme_bw() +
  theme(legend.position="none", 
        axis.text=element_text(size=13.5),
        plot.title = element_text(size=18)) +
  scale_y_continuous(limits = c(-.06, .1))

qp4
ggsave("fig5.pdf", width = 6, height = 4)
```

```{r}
ggarrange(qp3, qp4, 
          labels = c("A", "B"),
          ncol = 2)

ggsave("fig4-5.pdf", width = 12, height = 4)
```

# QP5: Qual o caderno mais subjetivo (considerando todas os portais em um ano de coleta)?

```{r}
bias_section <- news %>%
  mutate(month = month(as_datetime(as.numeric(date)))) %>%
  group_by(month, section) %>%
  summarise(bias = (1 - (mean(arg) + mean(sen) + mean(val) + mean(pre) + mean(mod)) / 5) * 100)

a <- highchart() %>% 
  #hc_title(text = " Section bias distribution by month") %>%
  hc_xAxis(categories = c("jan", "fev", "mar", "abr", "mai", "jun", "jul", "ago", "set", "out", "nov", "dez")) %>% 
  hc_yAxis(#title = list(text = "percentage of bias"),
           labels = list(format = "{value}%"), max = 80) %>% 
  hc_tooltip(pointFormat = "{point.y}%") %>% 
  #hc_add_series(name = "diversos" , data = (bias_section %>% filter(section == "diversos"))$bias) %>%  
  hc_add_series(name = "economia" , data = (bias_section %>% filter(section == "economia"))$bias) %>%  
  hc_add_series(name = "educacao" , data = (bias_section %>% filter(section == "educacao"))$bias) %>% 
  hc_add_series(name = "esporte" , data = (bias_section %>% filter(section == "esporte"))$bias) %>% 
  hc_add_series(name = "internacional" , data = (bias_section %>% filter(section == "internacional"))$bias) %>% 
  hc_add_series(name = "opiniao" , data = (bias_section %>% filter(section == "opiniao"))$bias) %>% 
  hc_add_series(name = "politica" , data = (bias_section %>% filter(section == "politica"))$bias) %>% 
  hc_add_series(name = "tecnologia" , data = (bias_section %>% filter(section == "tecnologia"))$bias)

a

#ggsave(a, "fig6.pdf", width = 12, height = 4)

a %>% hc_exporting(enabled = TRUE, filename = "fig6")
```

# Conclusões e Trabalhos Futuros

É senso comum a percepção de que alguns jornais são mais enviesados que outros na forma de expor os fatos. Notícias com maior subjetividade podem gerar marcas singulares na opinião dos leitores e até mesmo na construção de crenças e valores compartilhados pela opinião pública. 

Neste artigo, realizamos uma análise de subjetividade em notícias de $5$ portais de notícias brasileiros: `Estadão`, `Folha de São Paulo` e `O Globo`, portais mainstream; `O Antagonista` e `Veja`,  portais com posições ideológicas declaradas. Relacionamos subjetividade a diferentes aspectos da notícia através da aplicação de métodos estado-da-arte (p.ex. tamanho, legibilidade e popularidade). Nossas principais descobertas são:

* `O Antagonista` e `Veja` foram classificados como os portais mais subjetivos. Intuitivamente, este é o resultado esperado, já que são portais com alinhamento político declarado, o que nos dá mais indícios sobre a eficácia do método introduzido;
* O percentual de subjetividade de uma notícia independe da clareza de seu texto e também não impacta em sua popularidade;
* Os resultados mostram evidências de que notícias menores tendem a ser mais subjetivas. Isso pode estar associado à motivação da notícia, intuitivamente notícias que tem por objetivo informar se preocupam em fornecer mais detalhes sobre o fato noticiado, resultando em maior clareza ao leitor.
 
Em trabalhos futuros, pretendemos incluir mais portais de notícias (p.ex. Carta Capital) afim de cobrir todos os posicionamentos do espectro politico-ideológico. Também pretendemos estender validar nossa abordagem em outros gêneros textuais. Além disso, pretendemos incluir nossas descobertas como features em um sistema de recomendação de notícias, buscando reduzir a subjetividade das notícias recomendadas.